臺灣臺北地方法院民事判決　　　　　　　94年度訴字第2364號
原　　　告　慶豐商業銀行股份有限公司
法定代理人　丙○○
訴訟代理人　甲○○
被　　　告　乙○○
　　　　　　丁○○
上列當事人間請求清償借款事件，本院於民國九十四年八月十日
言詞辯論終結，判決如下：
    主    文
被告應連帶給付原告新臺幣壹佰壹拾捌萬肆仟玖佰壹拾元，及自
民國九十三年二月七日起至清償日止，按年息百分之二點六七五
計算之利息，並自民國九十三年二月七日起至清償日止，按上開
利率百分之二十計算之違約金。
訴訟費用由被告連帶負擔。
    事實及理由
壹、原告起訴主張：緣被告丁○○於民國八十八年五月十日邀同
    被告乙○○為連帶保證人，向原告慶豐商業銀行股份有限公
    司借款二筆，借款金額分別為新臺幣（下同）二百萬元（下
    稱第一筆借款）、一百一十萬元（下稱第二筆借款）。而上
    開第一筆借款，約定借款期間自八十八年五月十日起至一百
    零八年五月十日止，利息按郵匯局一年期定期儲金機動利率
    加百分之零點一五機動計算，嗣後如因政府停止補貼時，則
    改按原告基本放款利率加年利率百分之零點零三機動計算（
    請求時為年息百分之二點六七五）；另第二筆借款，則約定
    利息自八十八年五月十日起至九十九年五月十日止，按原告
    優惠利率即年息百分之八點零五固定計息，期滿之次日起，
    則改按原告基本放款利率加年利率百分之零點零三機動計算
    ；又上開二筆借款，均約定自借款日起共分二百四十期，按
    期平均攤還本息，遲延履行時，除仍按上開利率計息外，逾
    期在六個月以內者，按上開利率百分之十，逾期在六個月以
    上者，按上開利率百分之二十加計違約金，如未依約清償，
    喪失期限利益，視同全部到期，且均合意以本院為第一審管
    轄法院。詎被告丁○○自九十一年七月十日起即未依約清償
    本息，喪失期限利益，視同全部到期，經原告另案聲請拍賣
    本件借款抵押物取償（臺灣桃園地方法院九十二年度執字第
    三０六八號），尚欠如主文第一項所示之本金、利息與違約
    金；而被告乙○○為連帶保證人，自應負連帶清償責任。爰
    依消費借貸、連帶保證關係起訴請求，並聲明如主文所示。
貳、被告乙○○方面：自認渠為本件借款之連帶保證人，但辯稱
    原告並未告知被告須負擔拍賣本件借款抵押物後不足受償之
    金額，且如由被告自行出售本件借款抵押物，可得更高之價
    金，拍賣損失應由原告自行負責，自本件借款抵押物拍賣起
    ，原告不得再行請求被告支付利息與違約金云云，並聲明：
    駁回原告之訴。
、被告丁○○未於言詞辯論期日到場，亦未提出書狀作何聲明
    或陳述。
肆、得心證之理由：
一、本件依兩造貸款契約第十六條約定，合意由本院為第一審管
    轄法院，故本院有管轄權。被告丁○○未於言詞辯論期日到
    場，核無民事訴訟法第三百八十六條所列各款情形，爰依原
    告之聲請，由其一造辯論而為判決。
二、次按「訴狀送達後，原告不得將原訴變更或追加他訴。但有
    下列各款情形之一者，不在此限：‧‧‧七　不甚礙被告之
    防禦及訴訟之終結者。」民事訴訟法第二百五十五條第一項
    第七款定有明文。查本件原告起訴時，僅列乙○○為被告，
    嗣於訴訟進行中，追加丁○○為被告，核與本段首揭規定相
    符，應予准許。
三、本件原告起訴主張之事實，已據原告提出貸款契約二份、臺
    灣桃園地方法院民事執行處九十二年度執字第三０六八號強
    制執行金額計算書分配表及九十三年五月二十日桃院興執九
    十二執二字第三０六八號函、臺灣士林地方法院九十三年度
    促字第二六七七二號支付命令、民事聲請狀各一份、還款明
    細查詢單二紙（均影本）等件為證，其主張核與上開證物相
    符，又被告丁○○已於相當時期受合法之通知，既未於言詞
    辯論期日到場，復未提出準備書狀爭執，依民事訴訟法第二
    百八十條第三項前段、第一項前段規定，視同自認，是原告
    主張之事實，自堪信為真實。
四、按消費借貸之借用人應於約定期限內，返還與借用物種類、
    品質、數量相同之物，民法第四百七十八條前段定有明文；
    又所謂連帶保證，係指保證人與主債務人就債務之履行，對
    於債權人各負全部給付之責任者而言，是連帶保證債務之債
    權人得同時或先後向保證人為全部給付之請求。再按遲延之
    債務，以支付金錢為標的者，債權人得請求依法定利率計算
    之遲延利息。但約定利率較高者，仍從其約定利率，而約定
    較低者，亦為法之所許；當事人得約定債務人於債務不履行
    時，應支付違約金，民法第二百三十三條第一項、第二百五
    十條第一項分別定有明文。查本件被告丁○○向原告之借款
    未依約清償，喪失期限利益，視為全部到期，而被告乙○○
    為本件借款之連帶保證人，應負連帶保證之債務，均已如前
    述，揆諸前開說明及規定，被告等自應負連帶清償責任。
五、被告乙○○雖辯稱原告並未告知被告須負擔拍賣本件借款抵
    押物後不足受償之金額，且自本件借款抵押物拍賣起，原告
    不得再行請求被告支付利息與違約金云云。惟查，被告丁○
    ○為本件借款契約之主債務人，而債務人須以其可供執行之
    總財產（或稱一般財產），擔保債權之實現，是被告丁○○
    就本件借款應負人的無限責任；又依兩造間貸款契約第六條
    約定：「連帶保證人等願就甲方因本契約所產生之債務負連
    帶保證責任，如甲方未依約履行時，連帶保證人等均願與甲
    方負連帶清償責任。」，顯見被告乙○○就本件借款，係為
    人的保證，而非僅以特定財產或一定數額負擔保債權實現之
    「物的有限責任」，故被告乙○○所負責任內容，亦為人的
    無限責任。因此，原告自得於拍賣本件借款之抵押物取償後
    ，就不足受償之餘額，再向被告丁○○、乙○○連帶求償。
    又被告丁○○自九十一年七月十日起即未依約清償本件借款
    本息，應負給付遲延之債務不履行責任，依民法第二百三十
    三條第一項、第二百五十條第一項規定，原告自得請求按兩
    造約定利率計算之遲延利息與違約金，而本件借款抵押物拍
    賣所得價金分配後，既尚有不足受償之餘額，本件借款債務
    仍處於給付遲延狀態，依上開說明，原告請求被告連帶給付
    自價金分配之次日起至清償日止，按兩造約定利率計算之利
    息與違約金，自屬有據。故被告乙○○上開所辯，均不足採
    。
六、本件判決之基礎已臻明確，兩造其餘攻擊防禦方法及舉證，
    核與判決無影響，毋庸一一論列，併此敘明。
七、從而，原告依消費借貸及連帶保證之法律關係請求被告連帶
    給付如主文第一項所示之本金、利息與違約金，為有理由，
    應予准許。
伍、結論：本件原告之訴為有理由，依民事訴訟法第三百八十五
    條第一項前段、第八十五條第二項，判決如主文。
中　　華　　民　　國　　94　　年　　8 　　月　　24　　日
                  民事第六庭    法　官　楊晉佳
以上正本係照原本作成。
如不服本判決，應於送達後20日內依對造人數檢具繕本向本院提
出上訴狀上訴於臺灣高等法院。
中　　華　　民　　國　　94　　年　　8 　　月　　25　　日
                                書記官  朱俶伶
